【裁判字號】    95,易,653
【裁判日期】    950530
【裁判案由】    誣告
【裁判全文】
臺灣板橋地方法院刑事判決               95年度易字第653號
聲  請  人  臺灣板橋地方法院檢察署檢察官
被      告  甲○○
上列被告因誣告案件，經檢察官聲請簡易判決處刑（94年度偵緝
字第2388號），本院認不宜依簡易程序，改以通常程序審理，嗣
因被告於本院準備程序中就被訴事實為有罪之陳述，本院告知被
告簡式審判程序之旨，並聽取當事人之意見後，由本院合議庭裁
定改由受命法官獨任依簡式審判程序進行，判決如下：
    主  文
甲○○未指定犯人，而向該管公務員誣告犯罪，累犯，處有期徒
刑月，如易科罰金，以佰元折算壹日。
    事  實
一、甲○○前於民國89年間，因妨害自由案件，經臺灣高等法院
    90年度上訴字第2554號判處有期徒刑8 月確定，於91年10月
    6 日縮短刑期執行完畢。詎仍不知悔改，明知其所有車牌號
    碼832 ─LW號營業用小客車（登記在仁昌交通企業有限公司
    名下），已於93年8 月1 日出租予楊金福，再由楊金福於同
    年11月17日起，轉出租予周建權使用，並未失竊情事，惟其
    因見楊金福未出面與其處理租金及罰單問題，且周建權亦未
    依約至監理站驗車，竟基於意圖使不特定人受竊盜罪訴追之
    刑事處分之不確定故意，而於94年2 月17日13時許，至臺北
    縣三重市○○路21號臺北縣政府警察局三重分局中興橋派出
    所，向值班警員虛報失竊請求究辦竊盜車輛之人，俾藉此尋
    回該車。嗣經警於94年2 月27日17時30分許，在臺北市○○
    區○○路527 巷33號旁，查獲由周建權所駕駛之上開車輛，
    旋將周建權以涉有竊盜犯嫌偵辦，而為警查明上情。
二、案經臺北市政府警察局北投分局移送臺灣板橋地方法院檢察
    署檢察官偵查後聲請簡易判決處刑。
    理  由
一、按刑事訴訟法第159 條第1 項雖規定，被告以外之人於審判
    外之言詞或書面陳述，除法律有規定外，不得作為證據。惟
    同法第159 條之5 第1 、2 項已規定，經當事人於審判程序
      同意作為證據，法院審酌該言詞陳述或書面陳述作成時之
    情況，認為適當者，亦得為證據。當事人、代理人或辯護人
    於法院調查證據時，知有第159 條第1 項不得為證據之情形
    ，而未於言詞辯論終結前聲明異議者，視為有前項之同意（
    指同條第1 項之同意作為證據），此乃第159 條第1 項所容
    許，得作為證據之例外規定之一。經查，本案被告甲○○及
    檢察官於言詞辯論終結前，均未就所調查之證據主張有刑事
    訴訟法第159 條第1 項不得為證據之情形，是本案經調查之
    證據均有證據能力，合先敘明。
二、訊據被告甲○○於本院審理時對其有於上揭時、地未指明犯
    人誣告之犯行坦承不諱，此核與證人楊金福、周建權於警詢
    及偵查中證述之情節相符，且有租送車合約書1 份、繳費收
    據2 紙、失竊報告、贓物認領保管單、臺北市政府警察局北
    投分局車輛尋獲證明單、「車輛竊盜、車牌失竊資料個別查
    詢報表－查詢車輛認可資料」各1 份在卷可稽。本案事證已
    甚明確，被告犯行堪以認定。
三、核被告未指定犯人，而向該管公務員誣告犯罪，所為係犯刑
    法第171 條第1 項之罪。查被告於89年間，因妨害自由案件
    ，經臺灣高等法院90年度上訴字第2554號判處有期徒刑8 月
    確定，於91年10月6 日縮短刑期執行完畢，有臺灣高等法院
    被告前案紀錄表在卷可稽，其於五年內再犯有期徒刑以上之
    本罪，應依累犯之規定加重其刑。又被告於所誣告之竊盜案
    件裁判確定前中，向本院自白犯罪，依刑法第172 條之規定
    減輕其刑，並依法先加重後減輕之。雖聲請簡易判決處刑意
    旨以被告事後藉詞飾，毫無悔意，請求判處被告有期徒刑6
    月，以茲懲罰，惟本院爰審酌被告犯罪之目的、手段、使偵
    查犯罪之公務員徒為無益之偵查浪費司法資源所生危害，另
    考量被告已於本院審理時自白犯行以避免不特定被誣告人受
    誣，及其犯罪動機乃因一時情急所致，惡性尚非重大，且犯
    罪後尚知所悔悟之態度等一切情狀，量處如主文所示之刑，
    併諭知易科罰金之折算標準，以資懲儆。
據上論斷，應依刑事訴訟法第452 條、第273 條之1 第1 項、第
299 條第1 項前段，刑法第171 條第1 項、第172 條、第41條第
1 項前段、第47條，罰金罰鍰提高標準條例第1 條前段、第2 條
，判決如主文。
本案經檢察官陳孟黎到庭執行職務。
中    華    民    國    95    年    5     月    30    日
                  刑事第十一庭法  官  林淑婷
以上判決正本證明與原本無異。
如不服本判決，應於送達後十日內，向本院提出上訴狀。
                              書記官  廖貞音
中    華    民    國    95    年    5     月    30    日
附錄本案論罪科刑法條全文：
刑法第171條第1項：
未指定犯人，而向該管公務員誣告犯罪者，處一年以下有期徒刑
、拘役或三百元以下罰金。


司法院資訊處製作；財團法人民間司法改革基金會備份。
